【裁判字號】    90,台上,1458
【裁判日期】    900314
【裁判案由】    盜匪等罪
【裁判全文】
最高法院刑事判決                            九十年度台上字第一四五八號
    上  訴  人  甲○○
    選任辯護人  柯士斌律師
                黃憲男律師
右上訴人因盜匪等罪案件，不服台灣高等法院中華民國八十七年十一月二十五日第二
審判決 (八十七年度上訴字第四六七七號，起訴案號：台灣宜蘭地方法院檢察署八十
七年度偵字第一六六一號) ，提起上訴，本院判決如左：
    主  文
上訴駁回。
    理  由
一、盜匪部分：
按刑事訴訟法第三百七十七條規定：上訴於第三審法院，非以判決違背法令為理由，
不得為之。是提起第三審上訴，應以原判決違背法令為理由，係屬法定要件。如果上
訴理由狀並未依據卷內訴訟資料，具體指摘原判決不適用何種法則或如何適用不當，
或所指摘原判決違法情事，顯與法律規定得為第三審上訴理由之違法情形，不相適合
時，均應認其上訴為違背法律上之程式，予以駁回。本件上訴人甲○○就強盜部分上
訴意旨略稱：(一)原判決認定上訴人拾獲蝴蝶刀後，另行起意持該把蝴蝶刀強盜，則強
盜前之攜帶刀械行為，固應與強盜罪併罰，但起意強盜後之攜帶刀械行為，則與強盜
罪有牽連關係，原判決未論以牽連犯，於法有違。(二)上訴人辯稱僅以布繩纏住莊美素
之手，並未將手綁住，且莊美素僅謂上訴人出示蝴蝶刀，並未具體指稱有無被刀子對
準或抵住，則其當時是否確已不能抗拒，非無疑義，原審未予查明，又未說明上訴人
所辯不足採之理由，自有未合。(三)精神是否耗弱，乃醫學上之專門學問，上訴人謂其
患有重度憂鬱症，原審未送請鑑定其行為當時之精神狀態，亦屬違誤等語。
惟查原判決認定上訴人甲○○強盜之事實，已敘明係依憑告訴人莊美素於警訊及第一
審指訴綦詳，上訴人自承其於民國八十七年五月十四日上午十時許，頭戴頭套，攜帶
蝴蝶刀、白色布繩及透明膠布等物，侵入莊美素宅內，以白色布繩綑綁莊美素之手，
以透明膠布貼住其眼睛、嘴巴，取得現金新台幣四千元後離去等情不諱，復有蝴蝶刀
一把、藍色頭套一個、透明膠布一綑及白色布繩一條扣案可證。莊美素確因布繩綑綁
致其雙腕受有瘀傷，亦有驗傷診斷書一紙附卷可稽，為其所憑之證據。原判決認定上
訴人於八十六年五月間拾獲蝴蝶刀一把後，另行起意為本件強盜行為，則上訴人所犯
非法攜帶刀械與盜匪二罪，自應併合處罰，而上訴人既僅有一持有、攜帶刀械行為，
自不能將之割裂為二，認為起意強盜前後各有一攜帶刀械行為，上訴意旨第一點，執
以指摘原判決違法，自非可採。次查依上訴人手持蝴蝶刀，以白色布繩綑綁告訴人雙
手，以透明膠布貼住其眼睛及嘴巴，防止告訴人喊叫及逃走等情節，足以壓抑告訴人
之抗拒，客觀上已達不能抗拒之程度，原判決已論斷甚詳，對於上訴人否認強盜之辯
解，亦已詳加指駁，上訴意旨第二點，對原審採證職權之行使及原判決已經指駁之事
項，任意指摘，為事實上之爭執，自非合法之上訴理由。又原判決已說明刑法上心神
喪失與精神耗弱，應依行為時精神障礙程度之強弱而定，並非依精神疾病而為分類，
如行為時之精神，對於外界事務全然缺乏知覺理會及判斷作用，而無自由決定意思之
能力者，為心神喪失，如此項能力並非完全喪失，僅較普通人之平均程度顯然減退者
，則為精神耗弱；上訴人自警訊、偵查中迄第一審及原審調查、審理時，對行為當時
為何至告訴人住處，如何進入告訴人住宅，如何取得財物及如何離去等情，均能詳細
回答，上訴人為警查獲及製作筆錄時精神狀況正常，交代也很清楚等情，亦據證人即
承辦警員程葉仁於第一審結證在卷，參以上訴人行為之始即頭戴頭套並攜帶前述扣案
物品，足徵其行為當時之意思決定能力並未達不能自主之程度。而行為時是否為精神
耗弱之人，刑事訴訟法並無應送鑑定之規定，原審未送請鑑定上訴人行為當時之精神
狀態，自不能指為違法。上訴意旨第三點執此指摘，亦非合法之上訴理由。此部分上
訴違背法律上之程式，應予駁回。至上訴人牽連犯刑法第三百零六條第一項無故侵入
住宅部分，屬不得上訴於第三審法院之案件，而盜匪部分之上訴不合法，應從程序上
予以駁回，關於無故侵入住宅部分，自無從適用審判不可分原則，併為實體上之審判
，應一併駁回。
二、非法攜帶刀械部分：
按刑事訴訟法第三百七十六條所列各罪之案件，經第二審判決者，不得上訴於第三審
法院，法有明文。上訴人在公共場所未經許可攜帶刀械部分，原審係依槍彈藥刀械
管制條例第十五條第二款論處罪刑，核屬刑事訴訟法第三百七十六條第一款之案件，
既經第二審判決，自不得上訴於第三審法院，上訴人竟復提起上訴，顯為法所不許，
亦應予駁回。
據上論結，應依刑事訴訟法第三百九十五條前段，判決如主文。
中      華      民      國     九十     年      三      月     十四     日
                              最高法院刑事第八庭
                                  審判長法官  張  信  雄
                                        法官  賴  忠  星
                                        法官  張  清  埤
                                        法官  劉  介  民
                                        法官  魏  新  和
      右正本證明與原本無異
                                              書  記  官
中      華      民      國     九十     年      三      月     二十     日


司法院資訊處製作；財團法人民間司法改革基金會備份。
